【裁判字號】    94,易,553
【裁判日期】    950125
【裁判案由】    毒品危害防制條例
【裁判全文】
臺灣基隆地方法院刑事判決               94年度易字第553號
公  訴  人  臺灣基隆地方法院檢察署檢察官
被      告  乙○○
上列被告因違反毒品危害防制條例案件，經檢察官提起公訴（94
年度毒偵字第2344號），被告為有罪之陳述，本院合議庭裁定由
受命法官獨任以簡式審判程序進行審理，並判決如下：
    主  文
乙○○連續施用第二級毒品，累犯，處有期徒刑陸月，如易科罰
金，以佰元折算壹日。扣案之第二級毒品安非他命（毛重陸點
肆公克）併同無法析離之分裝袋拾壹只，均沒收銷燬之；玻璃球
連接塑膠吸管壹組，沒收。又持有第一級毒品，累犯，處有期徒
刑月，如易科罰金，以佰元折算壹日。扣案之第一級毒品海
洛因（淨重零點肆公克）併同無法析離之分裝袋只，均沒收
銷燬之。應執行有期徒刑捌月，如易科罰金，以佰元折算壹日
。扣案之第二級毒品安非他命（毛重陸點肆公克）併同無法析離
之分裝袋拾壹只、第一級毒品海洛因（淨重零點肆公克）併同
無法析離之分裝袋只，均沒收銷燬之；玻璃球連接塑膠吸管壹
組，沒收。
    事  實
一、乙○○前因施用毒品案件，經裁定送觀察、勒戒後，認無繼
    續施用毒品之傾向，由臺灣宜蘭地方法院檢察署檢察官於民
    國88年10月4 日，以88年度偵字第2959號、88年度毒偵字第
    101 號為不起訴處分確定，並於同日執行完畢釋放。復因施
    用毒品案件，經觀察、勒戒後，認有繼續施用毒品之傾向，
    經送強制戒治（90年1月3 日停止戒治付保護管束，於同年8
    月11日管束期滿執行完畢），並由上開檢察署檢察官聲請簡
    易判決處刑，經臺灣宜蘭地方法院判處有期徒刑6 月確定，
    與其另案所犯竊盜、贓物及槍砲彈藥刀械管制條例等案件，
    合併定應執行刑為有期徒刑4月3月，於93年3 月26日縮短刑
    期假釋出監，94年4月6日假釋期滿，假釋未經撤銷，其未執
    行之刑，以已執行論。又因施用第二級毒品案件，由臺灣基
    隆地方法院檢察署檢察官提起公訴，經本院於94年6 月30日
    ，以94年度易字第200號判決判處有期徒刑4月，該判決於94
    年8月1日確定（迄未執行）。
二、乙○○不思戒除毒癮，猶基於施用第二級毒品安非他命之概
    括犯意，自94年8月23日下午1 時起，至同年10月27日凌晨3
    時許止，在其位於基隆市○○路2 巷18號之住處、基隆市○
    ○路之某電動玩具店內等地點，以將安非他命置入玻璃球內
    加熱產生煙霧而吸食之方式，連續施用第二級毒品安非他命
    ，平均每日施用一次。又明知海洛因係毒品危害防制條例公
    告列管之第一級毒品，不得非法持有之，竟於94年8月23 日
    下午2 時20分許，在基隆市○○路附近，向真實年籍姓名不
    詳之綽號「阿明」男子購買第一級毒品海洛因3包（淨重0.
    34公克）而持有之。先後為警於：(一)94年8 月25日上午11時
    10分許，在基隆市○○路9巷5號前查獲，在其皮包內扣得上
    開海洛因3包、安非他命10包（毛重5.8公克）及玻璃球連接
    塑膠管1組；(二)94年10月28日下午2時30分許，在基隆市○○
    路12號前處查獲，扣得其所有之安非他命1包（毛重0.6公克
    ）。經警二度採集其尿液送驗，結果均呈甲基安非他命陽性
    反應（海洛因之嗎啡則呈陰性反應），而悉上情。
三、案經基隆市警察局第一分局、第二分局分別報告臺灣基隆地
    方法院檢察署檢察官偵查起訴。
    理  由
壹、程序事項
    查本件被告乙○○所犯者非為死刑、無期徒刑、最輕本刑為
    3 年以上有期徒刑之罪或高等法院管轄第一審案件，其於準
    備程序進行中，先就被訴事實為有罪之陳述，經告知其簡式
    審判程序之旨，並聽取公訴人、被告之意見後，本院業已依
    刑事訴訟法第273條之1第1 項之規定，裁定由受命法官獨任
    以簡式審判程序進行本案之審理。
貳、實體事項
一、前揭事實業據被告於本院審理時坦承不諱，並有扣案之第一
    級毒品海洛因3 包（淨重合計0.34公克）、第二級毒品安非
    他命11包（毛重合計6.4公克）及玻璃球連接塑膠管1組可憑
    。而被告為警查獲後所採集之尿液檢體，經送請檢驗，結果
    均呈甲基安非他命陽性反應（另海洛因之嗎啡呈陰性反應）
    ，有臺灣尖端先進生技醫藥股份有限公司94年9月5日、同年
    11月4 日濫用藥物檢驗報告附卷可稽，足見被告自白其連續
    施用第二級毒品安非他命、未及施用第一級毒品海洛因即為
    警查獲等情，與事實相符，應可採信。又被告前因施用毒品
    案件，經裁定送觀察、勒戒後，認無繼續施用毒品之傾向，
    由臺灣宜蘭地方法院檢察署檢察官於88年10月4 日，以88年
    度偵字第2959號、88年度毒偵字第101 號為不起訴處分確定
    ，並於同日執行完畢釋放。復因施用毒品案件，經觀察、勒
    戒後，認有繼續施用毒品之傾向，經送強制戒治，90年1月3
    日停止戒治付保護管束，於同年8 月11日管束期滿執行完畢
    等情，亦有臺灣高等法院被告前案紀錄表、前揭不起訴處分
    書附卷足佐。綜上所陳，本案事證明確，被告於強制戒治執
    行完畢後，5 年以內再犯施用第二級毒品安非他命，以及持
    有第一級毒品海洛因等犯行，堪可認定，應依法論科。
二、論罪科刑：
    (一)查安非他命係毒品危害防制條例所列管之第二級毒品，
        此為該條例第2條第2項第2 款所明定；又犯毒品危害防
        制條例第10條施用毒品之罪者，檢察官應聲請法院裁定
        ，令被告入勒戒處所觀察、勒戒，經觀察、勒戒後，無
        繼續施用毒品之傾向者，應即釋放，並由檢察官為不起
        訴處分，有繼續施用毒品之傾向者，則由檢察官先聲請
        法院裁定令入戒治處所施以強制戒治，俟強制戒治期滿
        ，再行釋放，並由檢察官為不起訴處分；而依前開規定
        觀察勒戒或強制戒治執行完畢釋放後，5 年內再犯施用
        毒品之罪者，檢察官應依法追訴，毒品危害防制條例第
        20條第1項、第2項、第23條第2項分別定有明文。
    (二)核被告所為，係犯毒品危害防制條例第10條第2 項之施
        用第二級毒品罪以及第11條第1 項之持有第一級毒品罪
        。被告持有第二級毒品安非他命之低度行為，應為施用
        毒品之高度行為所吸收，不另論罪。被告前後多次施用
        第二級毒品安非他命之犯行，時間緊接，所犯係構成要
        件相同之罪名，顯係基於概括犯意而反覆為之，為連續
        犯，應依刑法第56條之規定，論以一罪，並依法加重其
        刑。被告所犯上開二罪，犯意各別，所犯係構成要件不
        同之罪名，應予分論併罰。查被告前曾受如事實欄所載
        有期徒刑之執行，此有臺灣高等法院被告前案紀錄表附
        卷可考，其於有期徒刑執行完畢後5 年以內，再犯本件
        最重本刑為有期徒刑以上之刑之罪，為累犯，應遞予加
        重其刑。又毒品危害防制條例第11條第4 項明定：「持
        有毒品達一定數量者，加重其刑至二分之一，其標準由
        行政院定之」，行政院據此於93年1月7日訂定發布「轉
        讓持有毒品加重其刑之數量標準」，其中第2 條規定：
        持有第一級毒品淨重達5 公克以上，加重其刑至二分之
        一；而本案被告於94年8 月25日為警查獲時，持有之第
        一級毒品海洛因淨重係0.34公克，依上開數量標準，核
        無刑之加重問題，特此敘明。本院審酌被告犯罪之動機
        、吸食頻率、曾有施用毒品之前科仍不知戒除，其非法
        持有公告列管之第一級毒品海洛因，助長毒品市場之交
        易熱度，惟慮其未及施用即為警查獲，且其持有之海洛
        因數量甚微，併其犯後坦承之態度，且所犯之施用毒品
        犯行乃戕害自己身心健康，並未危及他人等一切情狀，
        分別量處如主文所示之刑及諭知易科罰金之折算標準，
        並定其應執行之刑，及再諭知諭知易科罰金之折算標準
        。
    (三)末查，扣案白色結晶物（毛重合計6.4 公克），屬毒品
        危害防制條例所明定列管之第二級毒品安非他命，有基
        隆市警察局第一分局警備隊查獲涉嫌毒品危害防制條例
        毒品初步鑑驗報告單存卷可憑，並經被告供承在卷，應
        併同無法析離之分裝袋11只，依毒品危害防制條例第18
        條第1 項前段之規定，宣告沒收銷燬之。扣案白粉（淨
        重合計0.34公克），屬毒品危害防制條例所明定列管之
        第一級毒品海洛因，有法務部調查局94年11月9 日調科
        壹字第320003173 號鑑定通知書附卷可稽，亦應併同無
        法析離之分裝袋3 只，宣告沒收銷燬之。又起訴書所稱
        之「吸食器」實為玻璃球連接塑膠軟管製成之物，雖非
        專供施用毒品之器具，此業據本院當庭勘驗無訛（95年
        1 月12日審判筆錄參照），然屬被告所有供施用安非他
        命所用之物，業據被告供明無誤，爰依刑法第38條第1
        項第2款之規定宣告沒收。另扣案之白粉1包（經法務部
        調查局註明HR(-)，淨重1.91 公克），經鑑驗結果並無
        法定毒品成分，有上開鑑定通知書可參，因非屬違禁物
        ，且無證據證明與被告上開犯行間有何關連，核無宣告
        沒收之餘地，附此敘明。
據上論斷，應依刑事訴訟法第273條之1第1項、第299條第1 項前
段，毒品危害防制條例第10條第2項、第11條第1項、第18 條第1
項前段，刑法第11條前段、第56條、第47條、第41條第1 項前段
、第2項、第51條第5款、第38條第1項第2款，罰金罰鍰提高標準
條例第2條，判決如主文。
本案經檢察官甲○○到庭執行職務。
中    華    民    國    95    年    1     月    25    日
                  刑事第五庭法  官  楊皓清
以上正本證明與原本無異。
對於本件判決如有不服，應於收受送達後10日內，向本院提出上
訴書狀，上訴於臺灣高等法院，並按他造當事人之人數附具繕本
。
中    華    民    國    95    年    1     月    25    日
                            書記官  王月娥
附錄論罪法條：
毒品危害防制條例第10條第2項
施用第二級毒品者，處3 年以下有期徒刑。
毒品危害防制條例第11條第1項
持有第一級毒品者，處3年以下有期徒刑、拘役或新臺幣5萬元以
下罰金。


司法院資訊處製作；財團法人民間司法改革基金會備份。
